【裁判字號】    97,交抗,201
【裁判日期】    970430
【裁判案由】    聲明異議
【裁判全文】
臺灣高等法院高雄分院刑事裁定         97年度交抗字第201號
抗  告  人  甲○○
即受處分人
上列抗告人因違反道路交通管理處罰條例聲明異議案件，不服臺
灣高雄地方法院中華民國97年3 月31日裁定（97年度交聲字第57
6 號），提起抗告，本院裁定如下：
    主  文
抗告駁回。
    理  由
一、抗告意旨略以：抗告人即受處分人甲○○（以下稱抗告人）
    於民國96年11月3 日下午4 時25分許，將其所有車牌號碼OL
    X-121 號重型機車，停放在高雄市○○路路邊，為警拍照舉
    發在禁止臨時停車處所停車。惟(1)依道路交通標誌標線設置
    規則第168 條第1 、2 項規定：「禁止停車線，用以指示禁
    止停車路段，以劃設於道路緣石正面及頂面為原則，無緣石
    之道路得標繪於路面上，距路面邊緣以三○公分為度。」「
    本標線為黃實線，線寬除設於緣石正面者以緣石高度為準外
    ，其餘皆為一○公分。」換言之，路面邊緣在黃實線不超過
    30公分處，而抗告人之機車長度約180-200 公分，抗告人已
    將機車停在「路緣」之外（即黃實線外面），依交通路路政
    司94年8 月23日路臺營字第0940401267號函說明六：「路面
    邊線以外範圍，除另有特別規定外，尚非不得供作停車之用
    」，以及依「信賴保護」原則，抗告並無違規停車之事實；
    (2)又高雄市○○○○路段所繪置之黃實線，其路緣外有近達
    180-200 公分之空間，顯然不符上開路交通標誌標線設置規
    則之規定，而係錯誤之標線，且亦不應設置紅實線，而應予
    免罰；(3)高雄市政府鼓勵市民爬壽山，卻無設置任何機車停
    車場，亦未於山腳下設置任何明顯之告示，致使大家皆將機
    車停放路邊，抗告人唯恐妨礙交通，不敢任意停車，在現場
    烈日下苦等約30分鐘，好不容易等到有人下山而將機車位讓
    出，方將機車停在該處，抗告人已非常用心地避免妨礙交通
    ，今仍受罰，自屬不服。因此提起抗告，請求撤銷原裁定云
    云。
二、原裁定意旨以：
  (一)抗告人所有車牌號碼OLX-121 號重型機車，於96年11月3 日
    下午4 時25分許，在高雄市○○路路邊停車，遭舉發違規，
    且抗告人上開停車處所劃有禁止臨時停車之紅線等情，有高
    雄市政府警察局交通警察大隊函、舉發違反道路交通管理事
    件通知單、高雄市政府交通局違反道路交通管理事件裁決書
    （高市交裁字第裁32-BX0000000號）及照片在卷可稽（見原
    審卷第11頁、第12頁、第20頁、第21頁）。
  (二)按白實線設於路段中者，用以分隔快慢車道或指示路面範圍
    ；設於路口者，作為停止線；設於路側者，作為車輛停放線
    ；設於同向分隔島兩側者，用以分隔同向車流。黃實線設於
    路側者，用以禁止停車；設於中央分向島兩側者，用以分隔
    對向車流。紅實線設於路側，用以禁止臨時停車，道路交通
    標誌標線號誌設置規則第149 條第1 項第1 款第3 目、第4
    目、第5 目定有明文。觀之抗告人違規之照片，抗告人停放
    上開機車之處，畫有紅實線及黃實線，並無白實線，可知該
    路段為禁止停車之處，並無路邊邊線以外，可停放車輛之情
    形。
  (三)綜上，抗告人於裁決書上所載時、地，在禁止臨時停車處所
    停車，至為明確，原處分機關依據道路交通管理處罰條例第
    56條第1 項第1 款規定，裁處抗告人罰鍰新台幣600 元，核
    無不合，抗告人本件聲明異議，為無理由，應予駁回。
三、按汽車駕駛人在禁止臨時停車處所停車者，處新臺幣600 元
    以上1,200 元以下罰鍰。道路交通管理處罰條例第56條第1
    項第1 款定有明文。又依道路交通標誌標線號誌設置規則第
    149 條第1 項規定，線條，係以實線或虛線標繪於路面或緣
    石上，用以管制交通，同項第5 款並規定：紅實線設於路側
    ，用以禁止臨時停車。
四、經查，抗告人所有之上開重型機車，當時確係停放在路邊緣
    石上設有紅實線之路段，有該舉發照片附卷可憑（見原審卷
    第20頁），故抗告人確有違反在禁止臨時停車處所停車之事
    實，且高雄市政府交通局亦係以抗告人違反道路交通管理處
    罰條例第56條第1 項第1 款規定，予以裁處，亦有上開裁決
    書附卷可稽，故原處分機關所為本件裁處，並無何違誤之處
    ，應可認定。
五、抗告人雖以上開情詞提出本件抗告，而主張高雄市政府上開
    標線之設置有違法、不當之情形云云。惟原處分機關既係以
    抗告人在上開時、地，有在禁止臨時停車處所停車，而依道
    路交通管理處罰條例第56條第1 項第1 款規定，予以處罰，
    而該路段之禁止臨時停車之紅實線，其設置係因壽山風景區
    登山車通行頻繁，且萬壽路為陡坡，其中動物園停車場以北
    路段，路寬不足，不宜規劃路邊停車，為維人車安全，因此
    全線均禁止停放汽、機車，此有高雄市政府線上即時服務系
    統人民陳情案件處理聯單，回覆抗告人之陳情內容附卷可稽
    （見原審卷第16頁），故本院認該項設置，亦無何違法、不
    當之處。另抗告人認在該處設置黃實線部分，有違法、不當
    情形云云，則因非原處分機關據以裁處之理由及依據，故本
    院自不予審酌，併此敘明。
六、綜上所述，原處分機關依據道路交通管理處罰條例第56條第
    1 項第1 款規定，裁處抗告人罰鍰新臺幣600 元，並無不當
    ，原審依道路交通管理處罰條例第87條、道路交通案件處理
    辦法第19條之規定，裁定駁回抗告人之異議，核無違誤。抗
    告人執前詞提起抗告，並無理由，應予駁回。
七、據上論結，應依道路交通案件處理辦法第26條，刑事訴訟法
    第412 條，裁定如主文。
中    華    民    國    97    年    4     月    30    日
                  刑事第七庭  審判長法  官  莊飛宗
                                    法  官  孫啟強
                                    法  官  邱明弘
以上正本證明與原本無異。
不得再抗告。
中    華    民    國    97    年    4     月    30    日
                                     書記官  曾允志


司法院資訊處製作；財團法人民間司法改革基金會備份。
